臺灣高等法院刑事裁定
110年度聲再字第156號
再審聲請人
即受判決人  林政宏


上列再審聲請人即受判決人因詐欺等案件，對於本院109年度上
訴字第1554號，中華民國109年10月28日確定判決（原審案號：
臺灣臺北地方法院109年度審訴字第279號；起訴案號：臺灣臺北
地方檢察署108年度偵字第17265、17411號），聲請再審，本院
裁定如下：
    主  文
再審之聲請駁回。
    理  由
一、聲請意旨略以：依刑事訴訟法第420條第1項第6款請再審，
    本案被告係因中年失業急於求職，無意間擔任詐欺集團車手
    工作，期間共三天，卻分別由台灣新北地方法院（下稱新北
    地院）、台灣台北地方法院及台灣士林地方法院（下稱士林
    地院）審理，同一事實由不同法院審理，更作出不同判決，
    被告對此，實難甘服。又被告是去應徵遊藝場工作，經詐騙
    集團用話術欺騙隱瞞才取得被告的相信，被告也有合照，履
    歷表都在那裡，是以，被告並非知情詐騙集團詐騙之作法，
    被告配合警方抓獲的另一個負責取款的魯先生，曾經當過假
    面試員，向應徵者拿了一些履歷，在魯先生留存的21份履歷
    表中，可以佐證被告在應徵時所出現的真實情形。也能證明
    被告的清白，還被告一個真實的判決。再者，應徵工作的受
    害者（被告），若跟詐騙集團有對價關系，當車手這個第一
    線的取款人員風險這麼高，報酬卻只有2%，這不是一個很奇
    怪的約定嗎？所以這2%的報酬是被告當初去應徵遊藝場工作
    時，約定在試用期每日的工作薪水，而非跟詐騙集團的所謂
    對價關係云云。
二、按刑事訴訟法第420條第1項第6款關於得為再審之原因規定
    ，雖修正為「因發現新事實或新證據，單獨或與先前之證據
    綜合判斷，足認受有罪判決之人應受無罪、免訴、免刑或輕
    於原判決所認罪名之判決者」，並增列第3項：「第一項第
    六款之新事實或新證據，指判決確定前已存在或成立而未及
    調查斟酌，及判決確定後始存在或成立之事實、證據」，但
    仍須以該所稱的新事實或新證據，確實足以動搖原確定判決
    所認定的犯罪事實，亦即學理上所謂的確實性(或明確性、
    顯著性)要件，必須具備，方能准許再審。而聲請再審案件
    之事證，是否符合此項要件，其判斷，當受客觀存在的經驗
    法則、論理法則所支配，並非聲請人任憑主觀、片面自作主
    張，就已完足。故倘聲請人所主張之新事實或新證據，若自
    形式上觀察，根本與原判決所確認之犯罪事實無何關聯，或
    單獨或與先前之證據綜合判斷，無法產生合理懷疑，不足以
    動搖原確定判決所認定之事實者，或對判決確定前已存在且
    已審酌之證據、事實，自為不同之評價，當然無庸贅行其他
    無益之調查，即不能據為聲請再審之原因，自無准予再審之
    餘地（最高法院105年度台抗字第55號、第152號、第356號
    、第404號裁定意旨參照）。
三、經查：
  ㈠本院109年度上訴字第1554號判決（下稱原確定判決）依調查
    證據之結果，認定再審聲請人即受判決人（下稱「受判決人
    」）林政宏於民國108年5月間，加入身分不詳自稱為「劉先
    生」、「柯先生（LINE暱稱SAM善恩）」、「曾瑋翔」及其
    他不詳身分成員等人所屬之具有持續性、牟利性及有結構性
    之詐欺集團犯罪組織，而共同基於三人以上意圖為自己不法
    所有之各別詐欺取財、意圖隱匿特定犯罪所得去向之洗錢等
    犯意聯絡，推由不詳成員分擔對被害人實行詐術騙財，再由
    林政宏分擔持提款卡至金融機構提款機提領騙得款項之車手
    角色，林政宏並可獲得所提領款項2%之報酬。謀議分工既定
    ，其等即先由不詳身分之騙徒以如原確定判決附表「被害人
    被騙情節及被告參與情形」欄所示之詐騙手法，分別向該附
    表所示之被害人張雅筑等8人行騙，致其等因而受騙，而各
    轉帳如該附表所示之款項至該附表所示之人頭帳戶內，再由
    「曾瑋翔」以通訊軟體LINE指示林政宏領款。林政宏接獲指
    示後，即先後於如前開附表「被害人被騙情節及被告參與情
    形」欄所示之時間，持人頭帳戶之提款卡在台北市民權西路
    一帶之提款機，提領出如該附表所示之款項，經扣除如該附
    表所示其所得之報酬後，其即依「曾瑋翔」之指示，將其餘
    款項以牛皮紙袋包裝後，置於台北市中山區天祥路60巷內之
    交通錐底下，以製造金流斷點，再由某不詳成員取走，而隱
    匿該等贓款之去向。並核受判決人就原確定判決附表編號1
    所為，係犯組織犯罪防制條例第3條第1項後段之參與犯罪組
    織罪、刑法第339條之4 第1項第2款之三人以上共同詐欺取
    財罪及洗錢防制法第14條第1項之普通洗錢罪，以及就該附
    表編號2至8所為，均係犯刑法第339條之4第1項第2款之三人
    以上共同詐欺取財罪及洗錢防制法第14條第1項之普通洗錢
    罪。嗣受判決人提起上訴，經最高法院110年度台上字第182
    8號判決予以駁回確定，有原確定判決及前開最高法院判決
    附卷可稽。
  ㈡受判決人以前揭聲請意旨聲請再審，然：
  ⒈原確定判決已敘明受判決人所指士林地院審理之案件即該院1
    08年度訴字第92號一案，與新北地院審理之案件即該院109
    年度審訴字第1328號一案，無論犯罪日期與被害人等均與本
    案不同，係屬各別犯罪之不同案件甚明，受判決人主張為同
    一案件，核屬無據（詳見原確定判決理由欄二、㈤），況受
    判決人指摘同一事實分由不同法院審理、判決，亦與再審係
    為原確定判決認定事實錯誤而設之救濟程序不合。是此節聲
    請意旨並不符刑事訴訟法第420條第1項第6款發現新事實之
    要件。
　⒉又本院調閱臺灣士林地方檢察署110年執緩字第110號卷宗，
    固有聲請意旨所指21份履歷表、受判決人履歷表LINE截圖與
    受判決人合照照片存卷（見108年度偵字第8032號卷第86、8
    7、344至350、383頁），惟此等履歷表及照片僅能佐證受判
    決人曾經應徵所稱工作，未能排除受判決人以應徵方式加入
    詐騙集團擔任車手，且原確定判決已敘明受判決人自承具有
    碩士學歷之智識程度，且為本案行為之際已52歲，先前曾擔
    任過中學教師10餘年，有相當社會經驗與人生閱歷，對於提
    領之款項，不是以直接面交或交匯方式處理，而是以間接丟
    包之方式來傳遞交付，應能認識所為乃在製造金流斷點，以
    避免詐欺之犯罪所得遭查獲（詳見原確定判決理由欄二、㈢
    ），是上開履歷表及照片尚未能產生合理懷疑，而足以動搖
    原確定判決關於受判決人前揭犯罪事實之認定。綜上，聲請
    意旨主張此等履歷表及照片可以佐證受判決人應徵時所出現
    的真實情形，受判決人是去應徵工作，不是加入詐騙集團（
    另參本院訊問筆錄第2頁）云云，並非可採。此等履歷表及
    照片並不符合刑事訴訟法第420條第1項第6款發現新證據之
    要件。
　⒊再者，原確定判決敘明依受判決人社會經驗與人生閱歷，對
    於提領之款項，不是以面交或交匯方式處理，而是以丟包來
    傳遞交付，應能認識所為乃在製造金流斷點，以避免詐欺之
    犯罪所得遭查獲，已如前述。是聲請意旨主張2%的報酬是受
    判決人約定試用期每日薪水云云，仍非可採，此節聲請意旨
    並不符刑事訴訟法第420條第1項第6款發現新事實之要件。
四、綜合上述，聲請意旨無非係對原確定判決已說明之事項，再
    事爭辯，所舉履歷表及照片亦不符再審要件，本件再審之聲
    請為無理由，應予駁回。
論上論斷，應依刑事訴訟法第434條第1項，裁定如主文。
中　　華　　民　　國　　110 　年　　7 　　月　　19　　日
　　　　　　      刑事第七庭  審判長法　官  孫惠琳
　　　　　　　　　　　　　　　　　  法　官  王惟琪
　　　　　　　　　　　　　　　　　  法　官  連雅婷
以上正本證明與原本無異。
如不服本裁定，應於收受送達後10日內向本院提出抗告狀。
                                    書記官  潘文賢
中　　華　　民　　國　　110 　年　　7 　　月　　19　　日